【裁判字號】    97,訴,3505
【裁判日期】    971105
【裁判案由】    妨害自由等
【裁判全文】
臺灣臺中地方法院刑事判決              97年度訴字第3505號
公  訴  人  臺灣臺中地方法院檢察署檢察官
被      告  丁○○
            甲○○
            乙○○
上列被告等因妨害自由案件，經檢察官提起公訴（97年度偵字第
17002號），本院判決如下：
    主    文
丁○○、甲○○、乙○○共同私行拘禁，丁○○、甲○○均累犯
，丁○○處有期徒刑玖月，甲○○處有期徒刑捌月，乙○○處有
期徒刑柒月；扣案之本票壹紙沒收。又共同以脅迫使人行無義務
之事，未遂，丁○○、甲○○均累犯，丁○○處有期徒刑肆月，
甲○○處有期徒刑參月，乙○○處有期徒刑貳月。丁○○應執行
有期徒刑拾壹月，甲○○應執行有期徒刑玖月，乙○○應執行有
期徒刑捌月；扣案之本票壹紙沒收。
    犯罪事實
一、丁○○前因違反毒品危害防制條例案件，經本院豐原簡易庭
    以96年度豐簡字第340號判處有期徒刑2月，如易科罰金，以
    新臺幣1千元折算1日確定，已於民國96年6月21日易科罰金
    執行完畢；甲○○曾因違反毒品危害防制條例案件，經本院
    以96年度易字第2070號判處有期徒刑6月確定，嗣經減刑為
    有期徒刑3月確定，甫於96年7月16日執行完畢。詎丁○○、
    甲○○均不知悛悔警惕，丁○○以丙○○積欠其網路簽賭債
    務需催討債務為由，與甲○○共同基於非法剝奪他人行動自
    由進而私行拘禁之犯意聯絡，於97年7月16日下午某時，由
    丁○○駕駛車牌號碼不詳之小客車（下稱前開小客車）搭載
    甲○○，至丙○○位於臺中市○○路○段672號16樓之22（下
    稱上址文心路居處）該樓層之電梯外等候丙○○返家，，丙○○於同日19時30分許，搭乘電梯上樓返家而在其上址文心
    路居處之電梯前處，旋即遭丁○○、甲○○攔堵，甲○○並
    以徒手搭在丙○○肩上予以壓制，丁○○則以徒手毆打丙○○頭部（未成傷）並出言向丙○○恐嚇稱：「你再跑啊，你
    再跑看看，你跑到哪裡我都抓的到」等語，致使丙○○心生
    畏懼，以此強暴、脅迫方式，將丙○○帶下樓並搭乘前開小
    客車離去（仍由丁○○駕駛，甲○○則與丙○○同坐後座看
    管丙○○）而剝奪丙○○之行動自由，丁○○旋即駕駛前開
    小客車至臺中市○○路某處，搭載亦同具非法剝奪他人行動
    自由、私行拘禁犯意聯絡之乙○○，乙○○進入前開小客車
    （坐在副駕駛座）後即出言向丙○○恐嚇稱：「抓到了吧，
    看你要怎麼處理這件事情」等語，丁○○再將前開小客車駛
    至臺中縣太平市之國軍臺中總醫院附近某處，由乙○○下車
    至書局購得空白本票返回前開小客車後，丁○○復向丙○○
    恐嚇稱：「若不簽發本票，則將以手腳抵帳」等語，乙○○
    則將空白本票交予甲○○，甲○○再交予丙○○之方式，致
    丙○○心生畏懼，在前開小客車上當場簽發面額為新臺幣（
    下同）25萬元之本票1張（票號為699552號、發票人為丙○○，惟該本票未記載發票日，欠缺本票之絕對必要記載事項
    而屬無效本票，下稱前開本票），作為清償前開債務之擔保
    ，丁○○旋又駕駛前開小客車，將丙○○載至其與甲○○、
    乙○○事前謀議之位於臺中市○○路○段16號22樓即乙○○
    之不知情之不詳友人居處（下稱上址崇德路處所），乙○○
    復出言向丙○○恐嚇稱：「這裡是22樓，如果你掉下去，別
    人也不知道你是從哪裡飛出來的屍體」等語，繼續將丙○○
    拘禁在上址崇德路處所，期間丁○○為達催討前開簽賭債務
    之目的，丁○○、甲○○、乙○○另行起意，事前同謀，並
    基於使人行無義務之事之犯意聯絡，明知丙○○之女友己○○與前開簽賭債務無涉，由丁○○著手先喝令已心生畏懼、
    無自主意思自由之丙○○在上址崇德路處所撥打約十通電話
    給己○○，利用丙○○在電話中出言向己○○恐嚇稱：「我
    被丁○○帶走，丁○○說沒有拿到錢要讓我死」等語並要求
    己○○協助籌錢還款，且推由丁○○於另1通電話中出言向
    己○○恐嚇稱：「需籌錢為丙○○清償欠款，始將丙○○釋
    放」等語，以此脅迫方式致己○○心生畏懼並與丁○○約定
    交付25萬元之時間、地點後，己○○見事態嚴重遂報警處理
    ，嗣於同日23時15分許，經警在丁○○與己○○約定之付款
    地點即：上址崇德路處所附近之臺中市○○路、天津路口處
    ，當場查獲前來取款之丁○○、甲○○及乙○○3人及當時
    仍遭剝奪行動自由之丙○○，並扣得前開本票，而對己○○
    強制未遂，因而查悉上情。
二、案經丙○○、己○○訴由臺中市警察局第五分局報請臺灣臺
    中地方法院檢察署檢察官偵查起訴。
    理    由
一、證據能力之說明：查檢察官及被告丁○○、甲○○、乙○○
    （下合稱被告3人）對於本判決所引用之下列供述證據之證
    據能力，於本院準備程序時均表示無意見，且於法院調查證
    據時，知有刑事訴訟法第159條第1項不得為證據之情形，亦
    未於言詞辯論終結前聲明異議，茲審酌該等言詞陳述及書面
    作成時之情況，並無不宜作為證據之情事，依刑事訴訟法第
    159條之5之規定，自應認均具有證據能力，合先敘明。
二、訊據被告3人固均坦承於前揭時地，被告丁○○向告訴人即
    證人丙○○催討債務過程中，被告3人均有在場（其中被告
    乙○○係於證人丙○○遭被告丁○○、甲○○帶離其上址文
    心路居處後，在臺中市○○路某處，搭乘前開小客車時起在
    場），期間被告丁○○駕駛前開小客車駛至臺中縣太平市之
    國軍臺中總醫院附近某處，被告乙○○有下車至書局購得空
    白本票，證人丙○○在前開小客車上並有簽立前開本票，證
    人丙○○在上址崇德路處所期間有撥打多次電話給告訴人即
    證人己○○，丁○○有在電話中要證人己○○協助籌款，嗣
    被告3人於前揭時地為警查獲時，被告3人與證人丙○○均同
    在現場等情，惟均矢口否認有前揭妨害自由及強制之不法犯
    行，其中被告丁○○辯稱：丙○○積欠之前開簽賭債務金額
    即係25萬元；被告丁○○、甲○○均辯稱：丁○○只有在丙○○之上址文心路居處電梯前打丙○○一下，丙○○係自願
    隨同我們搭電梯下樓並搭乘前開小客車，我們並無以強暴、
    脅迫等方式妨害丙○○之行動自由等語；被告3人並均辯稱
    ：丙○○係自願簽立前開本票，且自願隨同我們至上址崇德
    路處所商談還款事宜，期間丙○○均得自由對外撥打電話並
    自由離去，過程中均無恐嚇丙○○或己○○之行為，且未限
    制丙○○之行動自由等語。經查：
  (一)前揭犯罪事實，業據證人丙○○、己○○於警詢時均證述明
    確，復經證人丙○○、己○○於檢察官訊問時均結證綦詳，
    互核情節大致相符，並有前開本票1紙扣案可證。
  (二)證人丙○○嗣於本院審理時雖翻異前詞並證稱：我是自願與
    丁○○、甲○○一起走並自願搭乘前開小客車，我在前開小
    客車也是自願簽立前開本票，因為我欠丁○○25萬元，丁○○、甲○○、乙○○從頭到尾都沒有限制我的行動自由，只
    有請己○○幫我籌錢，趕快還丁○○錢等語。惟查：
  1.證人丙○○係因前開簽賭債務積欠被告丁○○7萬元，證人
    丙○○遭被告丁○○、甲○○攔堵帶離其上址文心路居處後
    ，在前開小客車上被告丁○○甚且向證人丙○○表明「現在
    你不只要還7萬元，是要還25萬元」等情，業據證人丙○○
    於警詢時證述明確（見警卷25、27頁）。再佐以被告甲○○
    於本院法官羈押訊問時自陳：在前開小客車上，丁○○與丙○○對話中，有提到丙○○欠丁○○10萬元上下的事情；前
    開本票是丙○○簽立，前開本票上25萬元之金額應該是由丁○○或乙○○向丙○○講的等語（見本院卷17、18頁），已
    堪認證人丙○○嗣於本院審理時改而證稱其實際上積欠被告
    丁○○前開簽賭債務係25萬元等語，顯係事後附和被告丁○○之虛詞，不足採信。
  2.況參諸證人丙○○於本院審理時亦明確結證：因為我欠丁○○錢，不知道要如何處理，所以就避不見面一段時間，丁○○、甲○○在上址文心路居處電梯前一看到我就很氣憤罵我
    ，丁○○打我一拳，甲○○搭著我的肩，我旁邊是丁○○、
    甲○○各一個人一起下樓，到一樓之後，我就上前開小客車
    ；丁○○在上址文心路居處電梯看到我時，丁○○有說我再
    跑，我不管跑到哪裡都抓得到我，丁○○說這些很生氣的話
    ，我有被丁○○嚇到，因為我躲丁○○很久；乙○○坐上前
    開小客車後，好像有說「抓到了吧，看你怎麼處理」的話，
    當時乙○○的口氣就是欠錢欠很久終於找到人了；丁○○叫
    我簽立前開本票，除了說口說無憑的話外，還有說一些很生
    氣罵我的話，當時丁○○的話都是以很生氣的口氣講出來；
    我於偵查中檢察官訊問時還很害怕，我當時還未與丁○○和
    解，偵查庭開完後過幾天，我就與丁○○和解；我事後又以
    7萬元與丁○○達成和解等語（見本院卷48至50頁）。且衡
    諸被告丁○○於警詢時自陳：我有要求丙○○簽立前開本票
    ，我怕丙○○逃跑躲起來不還錢（見警卷11頁）。則在被告
    丁○○因證人丙○○先前已就前開簽賭債務問題避不見面，
    嗣證人丙○○在其上址文心路居處遭被告丁○○、甲○○攔
    堵時乃至在前開小客車上，就證人丙○○當時之認知，兼括
    被告丁○○、乙○○均係以很生氣之口氣為之，而被告乙○○復以欠錢欠很久終於找到人之口氣為之，甚且證人丙○○
    迄至偵查中檢察官訊問時仍會害怕，於此情形，倘謂證人丙○○係基於自主意思而自願隨同被告丁○○、甲○○離去其
    上址文心路居處、係自願在前開小客車簽立前開本票，乃至
    係自願隨同被告3人至上址崇德路處所，而未自行外出、獨
    立行動並積極尋找證人己○○等友人籌措金錢，至與常情相
    違，益見證人丙○○嗣於本院審理時前揭有利被告3人之證
    述，顯與事實不符，委無可採。實則，由證人丙○○事前認
    為其係積欠被告丁○○7萬元之前開簽賭債務，被告3人因本
    案遭警查獲後，證人丙○○事後實際上亦係以7萬元與被告
    丁○○達成和解，益徵證人丙○○嗣於本院前揭有利被告3
    人之證言，俱屬曲意迴護被告3人所為之飾詞，委無可採。
  3.又證人丙○○於警詢時證述：丁○○拿手機給我，讓我打電
    話給己○○，大約有十通電話，叫己○○籌錢等語外（見警
    卷28頁），其嗣於偵查中檢察官訊問時亦結證：我用丁○○
    的手機打電話給我女朋友己○○；丁○○有打電話給己○○
    ，要己○○拿25萬元贖人；丁○○叫我講手機，講好交付（
    即25萬元）地點等語（見偵查卷27頁）。且參以證人己○○
    於警詢時證述：只有一通丁○○與我聯絡，丁○○說我男朋
    友丙○○都不還錢並叫我籌錢，且一定要籌到25萬元，才要
    讓丙○○走等語外（見警卷32頁），其嗣於偵查中檢察官訊
    問時亦明確結證：一開始是丙○○打電話跟我說他（即丙○○）被丁○○帶走，並說丁○○沒有拿到錢要讓他死；我當
    天有和丁○○通電話，丁○○說叫我去籌錢，才願意放丙○○等語（見偵查卷28頁）。再衡諸證人丙○○遭被告丁○○
    、甲○○帶離其上址文心路居處後，迄至其在上址崇德路處
    所撥打前開電話給證人己○○時，其行動自由已遭被告3 人
    限制相當之時間等情以觀，除堪認證人丙○○係處於心生畏
    懼、無自主意思自由之狀態下，依被告丁○○之指示撥打電
    話予證人己○○並命證人己○○協助籌錢還款外，且被告丁○○自己及其利用證人丙○○在電話中出言對證人己○○為
    前揭脅迫言詞，顯已致證人己○○心生畏懼並進而報警處理
    ，亦甚明灼。
  (三)至證人戊○○於本院審理時雖證稱：丙○○與丁○○、甲○○在上址文心路居處一樓及丙○○坐上前開小客車，我在現
    場並無看到不對勁的情形，丙○○坐上前開小客車我才離開
    等語，然參諸證人戊○○於本院審理時亦結證：丁○○與丙○○有金錢糾紛的這件事，一開始丁○○找不到丙○○，都
    是透過我聯絡；當時我是送丙○○回上址文心路居處，丙○○自己上樓，我在樓下等丙○○，之後丙○○與丁○○、甲○○一起下來，我問丙○○需不需要我陪，丙○○說不用；
    丙○○是否自願與丁○○、甲○○從樓上下來，我不知道等
    語（見本院卷51、52頁），則在證人戊○○事前業已知悉被
    告丁○○與證人丙○○有金錢糾紛，且其不知證人丙○○是
    否係自願與被告丁○○、甲○○下樓，乃至其一方面在上址
    文心路居處樓下等候證人丙○○，另方面其見證人丙○○與
    被告丁○○、甲○○一起下樓時，證人丙○○未與其共同離
    去，反而係臨時搭上被告丁○○駕駛之前開小客車離去，過
    程中其甚且還主動詢問證人丙○○是否需要作陪等情以觀，
    顯見證人戊○○自身亦認為證人丙○○當時之舉止有所異常
    ，已難逕為有利被告3人之認定。實則，證人丙○○與被告
    、丁○○甲○○下樓時，其意思及行動自由已受相當之壓制
    ，證人丙○○無非係欲儘快滿足被告丁○○催討前開簽賭債
    務之需求後以求能平安脫身，則過程中證人丙○○之神色、
    外觀並無不對勁情形或未向證人戊○○求救，亦無違於常情
    ，自無從以證人戊○○之前揭證言，據為有利被告3人認定
    之憑據，亦甚明灼。
  (四)綜上所述，被告3人前開所辯，顯均係事後卸責之詞，不足
    採信。是本案事證明確，被告3人前揭犯行，均堪認定，應
    依法論科。
三、論罪科刑：
  (一)核被告3人所為，均係犯刑法第302條第1項之私行拘禁（下
    亦稱妨害自由）罪及第304條第2項、第1項之強制未遂罪。
  (二)按刑法第302條第1項所謂以非法方法剝奪人之行動自由，係
    指以私禁外之非法方法，妨害其行動自由而言；若將被害人
    拘禁於一定處所，繼續較久之時間，而剝奪其行動自由，仍
    屬私行拘禁（最高法院85年度臺上字第4514號判決意旨參照
    ）。查告訴人丙○○在上址崇德路處所期間，其曾撥打約十
    通電話予告訴人己○○，期間被告丁○○亦曾與告訴人己○○通話，且係與告訴人己○○約定付款之時間、地點後，嗣
    被告3人始將告訴人丙○○離開上址崇德路處所等情，有如
    前述，足見告訴人丙○○之行動自由遭限制在上址崇德路處
    所已有相當時間，自已該當刑法私行拘禁之構成要件。又刑
    法第302條第1項所稱之私行拘禁，係以非法方法剝奪人行動
    自由之例示規定；而該條項所謂之以其他非法方法剝奪人行
    動自由，則係對前述私行拘禁之補充規定；若行為人係將被
    害人私行拘禁，前開條項既有處罰之明文規定，依主要規定
    優於補充規定之原則，自不應再宣告補充規定之罪名。則本
    案告訴人丙○○之行動自由遭剝奪後，進而遭私行拘禁在上
    址崇德路處所，自應僅論以私行拘禁罪。次按實施私行拘禁
    之行為人未將受拘禁之被害人釋放回復其自由以前，其私行
    拘禁之犯罪行為係仍繼續進行中，並未終止，多次更換拘禁
    地點，對其犯罪之成立，犯罪之個數、刑罰之輕重，均無影
    響；又刑法第302條第1項之妨害自由罪，係行為繼續而非狀
    態繼續，即自剝奪被害人之行動自由起至回復其行動自由為
    止，均在犯罪行為繼續進行之中（最高法院72年度臺上字第
    7320號、74年度臺上字第3605號判決意旨參照）。則本案告
    訴人丙○○之行動自由遭剝奪後迄至回復其等行動自由為止
    ，其遭私行拘禁犯罪行為均繼續進行之中，亦僅成立一私行
    拘禁罪。再按刑法第302條第1項及第304條第1項之罪，其所
    保護之法益均為被害人之自由，而私行拘禁，即不外以強暴
    、脅迫為手段，其罪質本屬相同，惟第302條第1項之法定刑
    ，既較第304條第一項為重，則以私行拘禁之方法妨害人自
    由，縱其目的在使人行無義務之事，或妨害人行使權利，仍
    應逕依第302條第1項論罪，並無適用第304條第1項之餘地（
    最高法院29年上字第3757號判例意旨參照）；次按刑法第
    302條之妨害自由罪，原包括私禁及以其他非法方法剝奪人
    之行動自由而言，所謂非法方法，當包括強暴脅迫等情事在
    內，縱其所為，合於刑法第305條恐嚇危害安全之情形，仍
    應視為剝奪行動自由之部分行為，非低度之恐嚇危害安全罪
    ，為高度之剝奪行動自由罪所吸收（最高法院74年臺上字
    3404號判例意旨參照）。則被告3人對告訴人丙○○為前揭
    妨害自由犯行之期間中，固曾以恐嚇方式，命告訴人丙○○
    簽立前開本票乃至撥打多次電話脅迫告訴人己○○協助籌錢
    還款，依前開說明，亦應僅論以一刑法第302條第1項之私行
    拘禁罪。是公訴意旨認為被告3人對告訴人丙○○為前揭妨
    害自由犯行過程中，其等3人命告訴人丙○○簽立前開本票
    部分，係自外於妨害自由犯行而獨自成立刑法第304條第1項
    之強制罪，且與其等3人嗣對告訴人己○○所為之強制未遂
    犯行間，係成立強制罪及強制未遂罪之想像競合犯關係，容
    有未洽。又公訴意旨就告訴人丙○○之行動自由遭限制而拘
    禁在上址崇德路處所期間，雖僅論及被告3人非法剝奪告訴
    人丙○○行動自由之罪名，惟此部分與私行拘禁之罪名均規
    定於刑法第302條第1項之同一條項，且起訴之基本事實相同
    ，自勿庸變更起訴法條，均併予敘明。
  (三)被告3人利用已心生畏懼、無自主意思自由之告訴人丙○○
    撥打多次電話，著手對告訴人己○○為前揭強制犯行，為間
    接正犯。
  (四)被告3人前揭對告訴人丙○○之妨害自由犯行，有犯意聯絡
    及行為分擔，互共同正犯。次按凡以自己犯罪之意思而參與
    犯罪，無論其所參與者是否犯罪構成要件之行為，皆為正犯
    （最高法院25年上字第2253號判例意旨參照）；又共同正犯
    ，係共同實施犯罪行為之人，在共同意思範圍內，各自分擔
    犯罪行為之一部，相互利用他人之行為，以達其犯罪之目的
    ，其成立不以全體均參與實施犯罪構成要件之行為為要件；
    參與犯罪構成要件之行為者，固為共同正犯；以自己共同犯
    罪之意思，參與犯罪構成要件以外之行為，或以自己共同犯
    罪之意思，事前同謀，而由其中一部分人實行犯罪之行為者
    ，亦均應認為共同正犯，使之對於全部行為所發生之結果，
    負其責任（最高法院92年度臺上字第2824號判決意旨參照）
    。查被告3人中雖係推由被告丁○○利用告訴人丙○○撥打
    多次電話給告訴人己○○，並僅由被告丁○○在電話中出言
    脅迫告訴人己○○關於為告訴人丙○○前開簽賭債務之籌錢
    還款事宜，惟參諸被告甲○○、乙○○亦均係為處理告訴人
    丙○○之前開簽賭債務，被告丁○○在電話中出言脅迫告訴
    人己○○時，被告甲○○、乙○○亦均與被告丁○○共同在
    上址崇德路處所，甚且被告3人嗣亦均在丁○○與告訴人己○○約定之付款地點同時為警查獲等情以觀，被告3人顯均
    以自己共同犯罪之意思，事前同謀，推由被告丁○○撥打電
    話著手對告訴人己○○為前揭強制未遂犯行，依前開說明，
    被告3人就前揭強制未遂之犯行，自亦為共同正犯。
  (五)被告3人對告訴人丙○○為前揭妨害自由犯行期間，縱其目
    的有使告訴人丙○○行無義務之事或妨害其行使權利之情事
    ，仍應逕依第302條第1項論罪，並無適用第304條第1項之餘
    地，此部分無從與被告3人嗣對告訴人己○○所為之強制未
    遂犯行間，成立強制罪及強制未遂罪之想像競合犯關係，已
    如前述。又被告3人係現場對告訴人丙○○遂行前揭妨害自
    由之犯行，顯與其等3人另以撥打電話對告訴人己○○所為
    前揭強制未遂之犯行，被害人互有不同外，二者間亦顯屬性
    質互異之行為，是被告3人就前揭對告訴人丙○○之妨害自
    由犯行、對告訴人己○○之強制未遂犯行，係犯意各別、行
    為互殊，各應予分論併罰。公訴意旨認為前開二罪間，為屬
    想像競合犯關係，亦有未洽，附此敘明。
  (六)被告丁○○前因違反毒品危害防制條例案件，經本院豐原簡
    易庭以96年度豐簡字第340號判處有期徒刑2月，如易科罰金
    ，以新臺幣1千元折算1日確定，已於96年6月21日易科罰金
    執行完畢；被告甲○○曾因違反毒品危害防制條例案件，經
    本院以96年度易字第2070號判處有期徒刑6月確定，嗣經減
    刑為有期徒刑3月確定，甫於96年7月16日執行完畢等情，有
    臺灣高等法院被告前案紀錄表、臺灣臺中地方法院檢察署刑
    案資料查註紀錄表附卷可稽，其等2人受有期徒刑執行完畢
    後，5年以內故意再犯本案有期徒刑以上之各罪，均為累犯
    ，均應依刑法第47第1項之規定，均各加重其刑。
  (六)被告3人著手於前揭對告訴人己○○之強制犯行而未遂，爰
    依刑法第25條第2項之規定，均減輕其刑，其中被告丁○○
    、甲○○部分並均依法先加重後減輕之。
  (七)爰審酌被告丁○○不思以合法正當途徑處理與他人間之債務
    糾紛，竟夥同被告甲○○、乙○○共同對告訴人丙○○為本
    案妨害自由之犯行及對告訴人己○○為本案強制犯行，其等
    3人欲以暴力、脅迫之討債手段達到解決前開債務糾紛之目
    的，犯罪動機均非良善、犯罪手段至非平和，亦影響社會秩
    序之維持、蔑視法治，惡性非輕，再兼衡酌被告3人犯後均
    仍飾詞卸責、未見悔意，犯罪後態度不佳，及被告丁○○就
    本案犯行與被告甲○○、乙○○相較顯居於主導之地位、被
    告3人之素行（被告丁○○前有違反毒品危害防制條例之刑
    事犯罪紀錄，被告甲○○前有贓物、竊盜、詐欺及違反毒品
    危害防制條例等刑事犯罪紀錄，被告乙○○先前尚無刑事犯
    罪紀錄，有臺灣高等被告前案紀錄表附卷可按）、智識程度
    、告訴人丙○○遭妨害自由之期間非長、對告訴人己○○所
    為強制犯行為屬未遂等一切情狀，分別量處如主文所示之刑
    ，並均定其應執行之刑，以示懲儆。
  (八)按共同正犯因相互間利用他人之行為，以遂行其犯意之實現
    ，本於責任共同之原則，有關沒收部分，對於共犯間供犯罪
    所用之物，自均應為沒收之諭知（參見最高法院86年度臺上
    字第6278號判決、89年度臺上字第6946號判決，均同此旨）
    。扣案之前開本票1紙，係被告3人遂行對告訴人丙○○前揭
    妨害自由犯行過程中所用之物，且告訴人簽立前開本票交予
    被告丁○○，堪認為屬被告丁○○收執、所有之物，本於責
    任共同之原則，爰依刑法第38條第1項第2款之規定，於被告
    3 人此部分宣告刑及其應執行刑之主文項下，併予均宣告沒
    收。
據上論斷，應依刑事訴訟法第299條第1項前段，刑法第28條、第
302條第1項、第304條第2項、第1項、第47條第1項、第25條第2
項、第51條第5款、第38條第1項第2款，刑法施行法第1條之1第1
項、第2項前段，判決如主文。
中    華    民    國    97    年    11    月    5     日
                  刑事第九庭    審判長法  官  施慶鴻
                                      法  官  莊秋燕
                                      法  官  何世全
上正本證明與原本無異。
如不服本判決，應於收送達後10日內向本院提出上訴書狀（應敘
述具體理由並附繕本），上訴於臺灣高等法院臺中分院。
上訴書狀如未敘述理由，應於上訴期間屆滿後20日內補提理由書
於本院。
                                      書記官  童洪芳美
中    華    民    國    97    年    11    月    5     日
附錄論罪科刑法條：
刑法第302條
私行拘禁或以其他非法方法，剝奪人之行動自由者，處5年以下
有期徒刑、拘役或3百元以下罰金。
因而致人於死者，處無期徒刑或7年以上有期徒刑，致重傷者，
處3年以上10年以下有期徒刑。
第1項之未遂犯罰之。
刑法第304條
以強暴、脅迫使人行無義務之事或妨害人行使權利者，處3年以
下有期徒刑、拘役或3百元以下罰金。
前項之未遂犯罰之。


司法院資訊處製作；財團法人民間司法改革基金會備份。
